【裁判字號】    95,勞簡上,16
【裁判日期】    950908
【裁判案由】    給付資遣費等
【裁判全文】
臺灣臺中地方法院民事判決  95年度勞簡上字第16號
上  訴  人  丙○○
            甲○○
被 上訴 人  亞致企業有限公司
法定代理人  乙○○
當事人間請求給付資遣費等事件，上訴人對於中華民國95年5月9
日本院台中簡易庭95年度中勞簡字第12號第一審判決提起上訴，
本院於95年8月25日言詞辯論終結，判決如下：
    主    文
上訴駁回。
第二審訴訟費用由上訴人負擔。
    事實及理由
一、上訴人起訴主張：上訴人分別自民國（下同）88年7月14 日
    及91年3月8日起受僱於被上訴人（即被告）擔任作業員工作
    ，詎被上訴人卻於94年12月19日，由被上訴人公司廠長王嘉
    淵當面告知上訴人終止勞動契約，當日並將上訴人退保，上
    訴人自94年12月20日起即未再前往被上訴人公司上班，並外
    出另覓工作。被上訴人無正當理由且未經預告，即片面終止
    兩造間之勞動契約，將上訴人解雇，依勞動基準法第16條及
    第17條規定，自應給付上訴人等資遣費及終止勞動契約前預
    告期間之工資。上訴人丙○○至94年12月19日止，共工作6
    年4個月，離職前6個月平均工資為新台幣（下同）2萬3595
    元；上訴人甲○○至94年12月19日止，共工作4年8個月，離
    職前6個月平均工資為2萬4095元，依上開勞動基準法之規定
    ，上訴人丙○○得請求被上訴人給付6又12分之4月平均工資
    之資遣費14萬9435元及雇主終止勞動契約前30日預告期間之
    工資2萬3595元，合計17萬3030元；上訴人甲○○得請求被
    上訴人給付4又12分之8月平均工資之資遣費11萬2443元及雇
    主終止勞動契約前30日預告期間之工資2萬4095元，合計13
    萬6538元（下均稱系爭資遣費及工資）。惟被上訴人經上訴
    人等請求給付系爭資遣費及工資後，竟拒不給付，上訴人等
    並向台中縣勞資關係協會申請勞資協調亦未成立，為此爰依
    勞動契約之法律關係，求為命被上訴人給付系爭資遣費及工
    資，並均自起訴狀繕本送達之翌日起至清償日止，按週年利
    率5﹪計算利息之判決（原審為上訴人等敗訴之判決，上訴
    人等不服，提起上訴）。並為上訴聲明：(一)原判決廢棄，(二)
    被上訴人應給付上訴人丙○○17萬3030元；給付上訴人甲○
    ○13萬6538元，並均自95年2月28日起至清償日止，按週年
    利率5﹪計算之利息。
二、被上訴人則以：上訴人於94年12月19日係有意自行離職，並
    主動向被上訴人索取離職單，在經被上訴人向其等告知如欲
    離職現即得離開後，隨即自行離去被上訴人公司。被上訴人
    並於當日透過其廠長王嘉淵，確認上訴人確不願繼續工作而
    欲離職後，始於隔日即94年12月20日，將上訴人申報退保，
    其並未主動解雇上訴人等語資為抗辯。並聲明：上訴駁回。
三、兩造不爭執事項：
    上訴人等主張其分別自88年7月14日及91年3月8日起受僱於
    被上訴人擔任作業員工作，上訴人丙○○至94年12月19 日
    止，共工作6年4個月，離職前6個月平均工資為2萬3595元；
    上訴人甲○○至94年12月19日止，共工作4年8個月，離職前
    6個月平均工資為2萬4095元等之事實，為被上訴人所不爭執
    ，堪信為真實。
四、兩造爭執事項：
    上訴人是否得依勞動基準法第16條及第17條規定，向被上訴
    人請求給付資遣費及預告期間之工資？此涉及本件兩造勞動
    契約是否已經終止？如系爭勞動契約已經終止，終止原因為
    何？被上訴人是否未依規定期間為預告而須給付預告期間工
    資？
五、本院判斷：
  (一)按雇主應發給勞工資遣費者，以雇主依勞動基準法第11條或
    第13條但書規定終止勞動契約，或雇主有勞動基準法第14條
    第1項所列各款情形之一，經勞工不經預告終止契約者為限
    ，此觀該法第17條、第14條第4項之規定自明。又勞動基準
    法第11條規定：「非有左列情形之一者，雇主不得預告勞工
    終止勞動契約：一  歇業或轉讓時。二  虧損或業務緊縮時
    。三  不可抗力暫停工作在一個月以上時。四  業務性質變
    更，有減少勞工之必要，又無適當工作可供安置時。五  勞
    工對於所擔任之工作確不能勝任時。」是所謂雇主「終止勞
    動契約」者，係指雇主依上揭規定「合法」終止契約者而言
    ，倘雇主非依上開規定所定得終止勞動契約之情形而片面為
    終止勞動契約之意思表示者，則屬非法終止勞動契約，並不
    生終止勞動契約之效力，勞動契約既未終止，則勞動契約即
    仍繼續存在，勞工自不得請求雇主給付資遣費。另勞動基準
    法第13條但書之規定係針對勞工產假或職業災害醫療期間之
    雇主終止契約而言，與本件兩造之糾紛無涉，故該條之規定
    ，於本件自無探究之必要，合先敘明之。
  (二)經查，本件上訴人係主張被上訴人無正當理由片面終止勞動
    契約，令其等即日起不用再上班，且於終止契約當日即為其
    等申報勞工保險退保手續，係「無故解雇」等情，並提出上
    訴人甲○○與被上訴人公司廠長王嘉淵94年12月19日上午9
    時於被上訴人公司之對話錄音帶及錄音譯文為證。被上訴人
    則抗辯稱：上訴人於94年12月19日係自行離職，並主動向被
    上訴人索取離職單，在經被上訴人向其等告知如欲離職現即
    得離開後，隨即自行離去被上訴人公司，被上訴人並未主動
    解雇上訴人等語。然本件縱使上訴人前開主張係屬真實，在
    基於該事實前提下，充其量亦僅能認係被上訴人無勞動基準
    法第11條各款所規定之事由而片面終止兩造間之勞動契約，
    故應可認定被上訴人終止勞動契約之意思表示係不合法，依
    法不生終止勞動契約之效力，亦即，本件被上訴人並無依勞
    動基準法第11條之規定終止與上訴人間之勞動契約之情事，
    是依上訴人所述，其等仍不得向被上訴人請求給付資遣費。
    再者，本件上訴人亦未主張及舉證證明其等已有依勞動基準
    法第14條第1項之規定合法終止兩造間之勞動契約。則綜合
    上述，本件兩造之勞動契約仍屬有效存在，故上訴人主張被
    上訴人應依勞動基準法第17條之規定給付資遣費，即無足採
    。
  (三)次按雇主應給付預告期間之工資者，以雇主依勞動基準法第
    11條或第13條但書規定終止勞動契約而未依同法第16條第1
    項各款所規定期間前預告之者為限，此觀諸勞動基準法第16
    條第3三項規定至明。而本件上訴人並非主張被上訴人是依
    勞動基準法第11條或第13條但書之規定終止兩造之勞動契約
    ，故其等請求被上訴人發給預告期間工資，自屬無據，應予
    駁回。
  (四)從而，本件上訴人請求被上訴人給付資遣費及預告期間工資
    ，均屬無據，應予駁回。原審所為上訴人敗訴之判決，經核
    尚無不合，上訴意旨指摘原判決不當，求予廢棄改判，為無
    理由，應予駁回。
  (五)本件事證已臻明確，兩造其餘主張陳述及攻擊防禦方法，經
    本院斟酌後，認均不足以影響本判決之結果，自無逐一詳予
    論駁之必要，併此敘明。
六、據上論結，本件上訴為無理由，依民事訴訟法第436條之1第
    3 項、第449條第1項、第78條，判決如主文。
中    華    民    國    95    年    9     月     8    日
                    勞工法庭審判長法  官  張瑞蘭
                                  法  官  陳卿和
                                  法  官  李悌愷
以上為正本係照原本作成。
不得上訴。
中    華    民    國    95    年    9     月     8    日
                                  書記官  何惠文


司法院資訊處製作；財團法人民間司法改革基金會備份。
